【裁判字號】    95,交聲,1164
【裁判日期】    951225
【裁判案由】    違反道路交通管理處罰條例聲明異議
【裁判全文】
臺灣士林地方法院交通事件裁定
原處分機關  臺北市交通事件裁決所
異  議  人
即受處分人  甲○○
上列受處分人因違反道路交通管理處罰條例案件，對於臺北市交
通事件裁決所民國95年11月24日所為之處分（原處分案號：北市
裁二字第裁22-AEV032269號），聲明異議，本院裁定如下：
    主  文
原處分撤銷。
甲○○汽車駕駛人，不按遵行之方向行駛，處罰鍰新臺幣玖佰元
，並記違規點數壹點；又汽車駕駛人，駕駛汽車，有違反道路交
通管理處罰條例之行為，拒絕停車接受稽查而逃逸，處罰鍰新臺
幣參仟元，並記違規點數壹點。
    理  由
一、按汽車（依道路交通管理處罰條例第3條第8款規定，包括機
    器腳踏車）駕駛人，爭道行駛有不按遵行之方向行駛者，處
    新臺幣（下同）600元以上1,800元以下罰鍰。又汽車駕駛人
    ，駕駛汽車有違反本條例之行為，經交通勤務警察制止時，
    拒絕停車接受稽查而逃逸者，處3,000元以上6,000元以下罰
    鍰，道路交通管理處罰條例第45條第1款、第60條第1項分別
    定有明文。次按汽車駕駛人有違反道路交通管理處罰條例第
    45條、第60條第1 項情形者，除依原條款處罰鍰外，並應各
    記違規點數1 點，道路交通管理處罰條例第63條第1 項第1
    款亦有明文。
二、原處分意旨略以：異議人即受處分人甲○○於民國95年10月
    24 日18 時24分，騎乘CYG-809 號普通重型機車，行經民權
    東路2 段92巷口，經警舉發「逆向行駛」、「經警鳴笛手勢
    攔檢拒停駕車逃逸」之違規，依道路交通管理處罰條例第45
    條第1 款、第60條第1 項規定，各裁處罰鍰900 元及3,000
    元。
三、異議意旨略以：異議人於95年10月24日18時左右有騎車行經
    臺北市○○○路○ 段92巷口逆向行駛，因未發覺該處為單行
    道，且因與太太在說話，也無察覺有警員於巷口攔檢情事云
    云。
四、按人民違反法律上之義務而應受行政罰之行為，法律無特別
    規定時，雖不以出於故意為必要，仍須以過失為其責任條件
    。但應受行政罰之行為，僅須違反禁止規定或作為義務，而
    不以發生損害或危險為其要件者，推定為有過失，於行為人
    不能舉證證明自己無過失時，即應受處罰，此經司法院釋字
    第275 號解釋在案。次按動力機械行駛於道路時，除應依臨
    時通行證所核定之路線、時間及速限行駛外，並遵守道路交
    通標誌、標線、號誌之指示、警告、禁制規定，並服從執行
    行交通勤務之警察或依法令執行指揮交通及交通稽查任務人
    員之指揮，道路交通安全規則第83條之1 第1 款定有明文。
    經查：異議人於向原處分機關所提出之申訴狀內即稱：當晚
    係因要載懷有身孕之妻返家，因途中其妻非常不舒服，為緩
    和及轉移其妻焦點，故不斷與其妻談話，並不知此巷道為單
    行道，也或許因此並未注意到警察先生之手勢攔檢及鳴笛等
    語，並未指責舉發員警有捏造事實違法取締或標誌之設置以
    及舉發員警之指揮有何不當，致使其無從注意之情事，揆諸
    首揭規定，異議人騎乘機車行駛於道路上，原應負有遵守交
    通號誌及執行交通勤務之警察指揮之義務，竟因為與後座乘
    客交談而疏未注意，異議人確實具有過失甚明，異議人否認
    其有過失，主張不應受罰，自為不可採。本件事證明確，異
    議人騎乘上開機車確有前揭違規行為，堪以認定。
五、綜上所述，本件異議人既有騎乘前述車號重型機車，不按遵
    行之方向行駛及違反道路交通管理處罰條例之行為，拒絕停
    車接受稽查而逃逸之違規行為，原處分機關依前揭道路交通
    管理處罰條例第45條第1款、第60條第1項之規定，各裁處罰
    鍰900元、3,000元，本非無見，然違反前揭道路交通管理處
    罰條例第45條第1款、第60條第1項之規定，依同條例第63條
    第1項第1款之規定，除各依原條款處罰鍰外，並應各記違規
    點數1點，是原處分機關漏未依該規定，分別各記違規點數1
    點，自有未合，從而，本件異議人之聲明異議雖無理由，然
    原處分既有前揭可議之處，即屬無可維持，應由本院予以撤
    銷，另裁定如主文第2項所示，以資適法。
據上論斷，應依道路交通案件處理辦法第20條前段，裁定如主文
。
中    華    民    國    95    年    12    月    25    日
                  交通法庭法  官  許碧惠
以上正本證明與原本無異。
如不服本裁定應於送達後5日內向本院提出抗告狀
                          書記官  徐仁豐
中    華    民    國    95    年    12    月    25    日


司法院資訊處製作；財團法人民間司法改革基金會備份。
